臺灣彰化地方法院交通事件裁定　　　　 94年度交聲字第137號
　　移送機關　　交通部公路總局臺中區監理所彰化監理站
　　受處分人即
　　異　議　人　甲○○　男　5.
上列受處分人因違反道路交通管理處罰條例案件，對於交通部公
路總局臺中區監理所彰化監理站94年3月2日所為之處分（彰監五
字第裁64—Z00000000號裁決書），聲明異議，本院裁定如下：
        主      文
原處分撤銷。
甲○○處罰鍰新臺幣壹萬捌仟元，並記違規點數壹點。
        理      由
一、按汽車行駛高速公路，不得有左列之行為：三、在加速車道
    、減速車道或單車道之匝道上超越前車或倒車，高速公路交
    通管制規則第九條第一項第三款定有明文。又汽車行駛於高
    速公路或設站管制之道路，而不遵管制之規定者，處汽車駕
    駛人新臺幣（下同）三千元以上六千元以下罰鍰，並記違規
    點數一點；汽車駕駛人，有未領有駕駛執照駕車者，處六千
    元以上一萬二千元以下罰鍰，並當場禁止其駕駛及扣留其車
    輛牌照，道路交通管理條例第三十三條第一項、第六十三條
    第一項第一款、第二十一條第一項第一款亦分別定有明文。
二、異議意旨略以：受處分人即異議人甲○○於民國九十年十二
    月十七日十三時四分許，在虎尾交流道匝道處，因突感下腹
    絞痛難耐，於是偏離原有車道，急欲至附近加油站如廁方便
    ，而匝道路肩應無禁止駕駛之規定，且伊當時確實有駕照，
    僅因未繳納規費而未能攜帶，爰為此請求撤銷原處分等語。
三、經查，受處分人於九十年十二月十七日十三時四分許，駕駛
    車牌號碼：Ｍ二－○二二○號自小客車，行經國道一號公路
    斗南匝道南下出口處，為警舉發於單匝道未依序前進、超越
    前車行駛，及未領有駕駛執照駕車等違規事實，有舉發違反
    道路交通管理事件通知單一紙可證，並為受處分人所是認。
    其辯稱：當時確實有駕照，僅因未繳納規費而未能攜帶云云
    ，核與上開通知單所載電腦查詢結果不符，顯無可採。且人
    民違反法律上之義務而應受行政罰之行為，法律無特別規定
    時，雖不以出於故意為必要，仍須以過失為其責任條件。但
    應受行政罰之行為，僅需違反禁止規定或作為義務，而不以
    發生損害或危險為其要件者，推定為有過失（司法院大法官
    會議釋字第二七五號解釋參照）。單車道之匝道禁止超車，
    並不以發生損害或危險為其要件，受處分人所辯，縱可認其
    不具故意，但其確有違反禁止規定之行為，可推定有過失，
    其行為具有可罰性無疑。故受處分人上開所辯，並無可採，
    本件異議為無理由。原處分機關依首揭規定裁處受處分人罰
    鍰一萬八千元，固非無見，然其漏未依道路交通管理處罰條
    例第六十三條第一項第一款規定，記受處分人違規點數一點
    ，其處分仍屬不當，本院依法應予撤銷，並自為適法之裁定
    。
四、據上論斷，應依道路交通案件處理辦法第二十條，裁定如主
    文。
中　　華　　民　　國　　94　　年　　6 　　月　　17　　日
                  交通法庭            法  官    王昌鑫
以上正本證明與原本無異。
如不服本裁定，應於裁定送達後五日內向本院提出抗告狀 (須附
繕本)。
中　　華　　民　　國　　94　　年　　6 　　月　　17　　日
                                      書記官    陳文俊
